臺北高等行政法院裁定
　　　　　　　　　　　　　　　　　　 93年度訴字第02439號
原　　　告　百慕達商‧泰科資訊科技有限公司
代　表　人　甲○○○ ○○ ○.
法定代理人　邱明宏指定訴訟及.
訴訟代理人　郭雨嵐　律師
複　代理人　林發立　律師
被　　　告　經濟部智慧財產局
代　表　人　蔡練生（局長）住同上
訴訟代理人　戊○○
　　　　　　丁○○
參　加　人　真準電子股份有限公司
代　表　人　乙○○
訴訟代理人　丙○○
上列當事人間因新型專利舉發事件，原告不服經濟部中華民國93
年5月24日經訴字第09306219470號訴願決定，提起行政訴訟。本
院裁定如下：
    主　文
原告之訴駁回。
訴訟費用由原告負擔。
    理　由
一、按行政訴訟之提起以有權利保護之必要為前提要件，旨在確
    保行政訴訟，不被濫用，是權利保護如為無效率的、無益的
    、不適時的、權利濫用的、程序失權的或已拋棄權利保護的
    情形下，即無權利保護之必要，而應認原告之起訴不備其他
    要件，依行政訴訟法第107條第1項第10款之規定，以裁定駁
    回之。
二、原告起訴意旨略以：本件參加人前於民國（下同）83年8月1
    9日以「可穩固定位之中央處理器插座結構」向經濟部中央
    標準局（88年1月26日改制為經濟部智慧財產局）申請新型
    專利，經該局編為第00000000號審查，並於公告期滿後，發
    給新型第113569號專利證書（下稱系爭案），嗣原告於91年
    8月21日以系爭案違反核准時專利法第98條第1項第1款及第2
    項之規定，不符新型專利要件，對之提起舉發（N03），案
    經被告審查，以92年7月28日（92）智專3（2）02048字第09
    220757000號專利舉發審定書（下稱前審定）為「舉發成立
    ，應撤銷專利權」之處分，參加人不服，提起訴願，被告旋
    於92年11月6日以（92）智專3（2）02048字第09221120580
    號函（下稱原處分）自行撤銷前審定，原告不服，提起訴願
    ，竟遭駁回，為此訴請撤銷訴願決定及原處分云云。
三、經查：
  (一)按系爭舉發案申請時專利法第105條準用第72條第1項後段規
    定：新型專利有違反第97條至第99條或第27條之情事，任何
    人得附具證據，向專利專責機關舉發之；又同法第105條準
    用第73條再準用第43條之規定，新型專利舉發案之處理，專
    利專責機關應指定未曾審查原案之專利審查人員審查，並作
    成審定書，並應送達申請人及舉發人；再同法第105條準用
    第74條第1項之規定：新型專利權經撤銷後，有下列情形之
    一者，即為撤銷確定：一、未依法提起行政救濟者。二、經
    提起行政救濟經駁回確定者。由以上規定可知，新型專利舉
    發案，係人民依專利法之規定申請之事件，專利專責機關即
    被告有依法作成舉發成立或不成立審定書之義務，專利權人
    或舉發人如有不服，應依法循序提起訴願及行政訴訟以求救
    濟，新型專利權經被告作成舉發成立，撤銷專利權之審定後
    ，如專利權人未依法提起行政救濟或經提起行政救濟經駁回
    確定，其屬撤銷確定，法有明文，反之，新型專利權如經被
    告作成舉發不成立之終局審定後，如舉發人未依法提起行政
    救濟或經提起行政救濟經駁回確定者，舉發人則不得再對該
    舉發申請案有所爭執，縱以起訴爭執，其所請求之權利保護
    亦為無益且不適時的。
  (二)查被告對於原告於91年8月21日所提為舉發申請，固曾於92
    年7月28日作成舉發成立之前審定，惟被告嗣於92年11月6日
    以訴願法第58條第2項為據另作成原處分撤銷前審定，此有
    上開二審定處分分別附於本院卷第85頁及第31頁可按；又被
    告旋於93年4月15日以（93）智專3（2）02048字第09320340
    030號專利舉發審定書為「舉發不成立」之處分，此亦有該
    審定處分附於本院卷第129頁可稽，此均為兩造所不爭，依
    前揭(一)之說明，被告對於系爭舉發案件既已另為終局之審定
    ，原告如認其權利或利益受有損害，自應就該終局之審定依
    法提起行政救濟，始符請求行政法院為權利保護必要之要件
    。惟查，原告於收受上開舉發不成立之審定書後，並未合法
    提起行政救濟，遭經濟部93年11月5日經訴字第09306063240
    號訴願決定以訴願逾期為由而不受理，原告不服向本院提起
    行政訴訟，復經本院於94年12月22日以94年度訴字第56號以
    訴願逾期不備起訴要件為由裁定駁回原告之起訴，此業經本
    院調取94年度訴字第56號卷宗核屬無誤，是本件原告無論於
    該終局審定書作成前後或本院94年度訴字第56號確定前後向
    本院起訴請求，原告之法律地位並無改善之可能，是本件原
    告所起訴者係對其無益的法律保護，欠缺權利保護必要之要
    件，依前揭之說明，應以裁定駁回之。
四、依行政訴訟法第107條第1項第10款、第104條、民事訴訟法
    第95條、第78條，裁定如主文。
中　　華　　民　　國　　94　　年　  12　　月　 22  　 日
                  第三庭審判長法  官　王　立　杰
                              法  官　黃　本　仁
                              法  官　王　碧　芳
上為正本係照原本作成。
如不服本裁定，應於送達後10日內向本院提出抗告狀（須按他造
人數附繕本）。
中　　華　　民　　國　　94　　年　  12　　月　 22  　 日
                              書記官  葉  瑩  庭
